臺灣高等法院臺中分院民事判決　　　　　100年度重訴字第2號
原　　　告　林徐丹妹
　　　　　　葉玟筑
　　　　　　陳煥貴
　　　　　　李瓊瑛
　　　　　　李一卿
　　　　　　張秀美
兼上3人共同
訴訟代理人　李文吉
被　　　告　林海燕
　　　　　　邱月瑾
　　　　　　郭　鏡
上列被告等因詐欺等案件（99年度上訴字第1584號），經原告提
起刑事附帶民事訴訟，請求侵權行為損害賠償（99年度附民字第
17號），由刑事庭移送審理，本院於100年4月12日言詞辯論終結
，茲判決如下︰
    主      文
被告應連帶給付原告林徐丹妹新台幣參佰伍拾壹萬貳仟元、張秀
美新台幣壹佰陸拾柒萬柒仟元、李瓊瑛新台幣參佰玖拾伍萬陸仟
元、陳煥貴新台幣壹佰零柒萬柒仟元、葉玟筑新台幣參拾萬元、
李一卿新台幣壹佰陸拾柒萬柒仟元、李文吉新台幣壹仟捌佰壹拾
陸萬伍仟元，及均自民國九十九年十月六日起至清償日止，按年
息百分之五計算之利息。
原告請求准予免提供擔保金宣告假執行部分駁回。
訴訟費用由被告連帶負擔。
    事實及理由
一、本件原告林徐丹妹、陳煥貴經合法通知，未於言詞辯論期日
    到場，核無民事訴訟法第386條各款所列情形之一，爰依被
    告之聲請，由其一造辯論而為判決，合先敘明。
二、原告主張：被告林海燕（原名林文玲、林寶釵）於民國（下
    同）92年起化名「陳阿妹」身分，在台中、苗栗等地經營名
    產店、水果攤、服飾店及販賣光碟等生意，每月淨收僅約新
    台幣（下同）2、3萬元，於92年6月間，在苗栗縣苗栗市山
    珍水果店以化名「陳阿妹」身分，結識被告邱月瑾後，即向
    邱月瑾謊稱：伊父陳志榮為蔣介石時代之高官，要認養邱月
    瑾為養女，俾與邱月瑾成為姊妹，互相照顧，將來可共同繼
    承陳志榮遍及海內外之鉅額遺產云云。嗣又以陳志榮日前死
    亡，為領取鉅額遺產，需籌錢繳交遺產稅等稅金，以解除信
    託動支九億元款項為由，要求邱月瑾對外借錢。而邱月瑾因
    借住於舊識郭鏡位在苗栗縣苗栗市○○里○鄰○○路277巷8
    號住處，其2人談及此事時，雖知事屬子虛，但為圖謀可自
    林海燕處朋分利益，竟與林海燕共同基於意圖為自己不法之
    所有之犯意聯絡，向原告詐騙稱將按出資金額簽發2至5倍不
    等之本票提供擔保，於短期內即可領取遺產加倍償還，使原
    告林徐丹妹、張秀美、李瓊瑛、陳煥貴、葉玟筑、李一卿、
    李文吉誤信為真，陷於錯誤，依序各交付3,512,000元、1,6
    77,000元、3,956,000元、1,077,000元、300,000元、1,677
    ,000元、18,165,000元，款項均經由被告邱月瑾、郭鏡收受
    後，再轉交予被告林海燕。被告等人之上開侵權行為，業經
    台灣苗栗地方法院檢察署檢察官以98年度偵字第3981號、第
    4721號、第5855號起訴，台灣苗栗地方法院以98年度重訴字
    第5號、台灣高等法院台中分院以99年度上訴字第1584號刑
    事判決罪刑確定。爰依民法第179條、第181條、第185條之
    不當得利及侵權行為損害賠償之法律基礎，請求被告等應依
    上述金額各如數連帶給付予原告（其中原告葉玟筑原請求47
    7,000元本息，係包含其他登記費用177,000元在內，其超過
    300,000元部分，業已撤回）。
三、被告等則聲明請求駁回原告之訴。被告林海燕辯稱：伊不認
    識原告，未曾開立任何借據或本票予原告，本件詐欺全是邱
    月瑾、郭鏡二人所為，與伊無關，原告請求伊與邱月瑾、郭
    鏡連帶賠償，恐有不公云云；被告邱月瑾、郭鏡辯稱：伊等
    向原告收取之款項，全部都已轉交給林海燕，故應由林海燕
    負責賠償云云。
四、經查原告主張被告林海燕於92年起化名「陳阿妹」身分，在
    台中、苗栗等地經營名產店、水果攤、服飾店及販賣光碟等
    生意，每月淨收僅約2、3萬元，於92年6月間，在苗栗縣苗
    栗市山珍水果店以化名「陳阿妹」身分，結識被告邱月瑾後
    ，即向邱月瑾謊稱：伊父陳志榮為蔣介石時代之高官，要認
    養邱月瑾為養女，俾與邱月瑾成為姊妹，互相照顧，將來可
    共同繼承陳志榮遍及海內外之鉅額遺產云云。嗣又以陳志榮
    日前死亡，為領取鉅額遺產，需籌錢繳交遺產稅等稅金，以
    解除信託動支九億元款項為由，要求邱月瑾對外借錢。而邱
    月瑾因借住於舊識郭鏡位在苗栗縣苗栗市○○里○鄰○○路
    277巷8號住處，其2人談及此事時，雖知事屬子虛，但為圖
    謀可自林海燕處朋分利益，竟與林海燕共同基於意圖為自己
    不法之所有之犯意聯絡，向原告詐騙稱將按出資金額簽發2
    至5倍不等之本票提供擔保，於短期內即可領取遺產加倍償
    還，使原告林徐丹妹、張秀美、李瓊瑛、陳煥貴、葉玟筑、
    李一卿、李文吉誤信為真，陷於錯誤，依序各交付3,512,00
    0元、1,677,000元、3,956,000元、1,077,000元、300,000
    元、1,677,000元、18,165,000元，款項均經由被告邱月瑾
    、郭鏡收受後，再轉交予被告林海燕之事實，業經台灣苗栗
    地方法院檢察署檢察官以98年度偵字第3981號、第4721號、
    第5855號偵查起訴，並經台灣苗栗地方法院98年度重訴字第
    5號、本院99年度上訴字第1584號刑事有罪判決所認定。有
    上開判決在卷可稽。被告邱月瑾、郭鏡亦坦承確有向原告收
    取上述款項轉交予被告林海燕無誤。被告林海燕、邱月瑾、
    郭鏡相互推諉責任，否認有共同向原告詐騙之犯意聯絡，所
    為前揭抗辯，殊無足採。
五、原告主張依侵權行為之法律關係，請求被告等連帶負損害賠
    償責任，核屬有據，應予准許。爰判命被告等應連帶給付原
    告林徐丹妹、張秀美、李瓊瑛、陳煥貴、葉玟筑、李一卿、
    李文吉依序各3,512,000元、1,677,000元、3,956,000元、
    1,077,000元、300,000元、1,677,000元、18,165,000元及
    均自起訴狀繕本送達被告之翌日即九十九年十月六日起至清
    償日止，按年息百分之五計算之利息。又依民事訴訟法第38
    9條、第390條之規定，除同法第389條第1項各款之判決，法
    院應依職權宣告假執行者，原告可免供擔保為假執行，及關
    於財產權之訴訟，原告釋明在判決確定前不為執行，恐受難
    於抵償或難於計算之損害者，法院始應依其聲請，宣告免供
    擔保准予假執行外，須於原告陳明在執行前可供擔保而聲請
    宣告假執行時，法院始應定相當之擔保額，宣告供擔保後，
    得為假執行。本件原告未據釋明在判決確定前不為執行，恐
    受難於抵償或難於計算之損害，逕請求准予免提供擔保金宣
    告假執行，於法不合，原告此部分請求應予駁回。
六、據上論結，本件原告之訴，為一部有理由，一部無理由，依
    民事訴訟法第463條、第385條第1項前段、第79條、第85條
    第2項，判決如主文。
中    華    民    國   100    年    4     月    26    日
                民事第五庭    審判長法  官  李寶堂
                                    法  官  王重吉
                                    法  官  古金男
以上正本係照原本作成。
如對本判決上訴，須於收受判決送達後20日內向本院提出上訴書
狀，其未表明上訴理由者，應於提出上訴後20日內向本院提出上
訴理由書（須按他造人數附具繕本）。
上訴時應提出委任律師為訴訟代理人之委任狀。具有民事訴訟法
第466條之1第1項但書或第2項之情形為訴訟代理人者，另應附具
律師及格證書及釋明委任人與受任人有該條項所定關係之釋明文
書影本。如委任律師提起上訴者，應一併繳納上訴審裁判費。
                                    書記官  瑞芳
中    華    民    國   100    年    4     月    26    日
                                                      Ｓ